【裁判字號】    98,聲,3206
【裁判日期】    981228
【裁判案由】    聲請具保停止羈押
【裁判全文】
臺灣臺北地方法院刑事裁定            98年度聲字第3206號
聲  請  人
即  被  告  甲○○
選任辯護人  陳垚祥律師
上列被告因本院98年度訴字第1860號妨害性自主罪等案件，聲請
具保停止羈押，本院裁定如下：
    主  文
聲請駁回。
    理  由
一、本件聲請人即被告甲○○因妨害性自主等案件，前經本院訊
    問後，認有刑事訴訟法第101條第1項第3 款之情形，非予羈
    押，顯難進行審判，於民國98年11月6 日執行羈押在案。
二、聲請意旨詳如後附件所載。
三、經查：
  (一)按羈押被告之目的，在於確保訴訟程序之進行、證據之存在
    及真實、及刑罰（保安處分）之執行，被告有無羈押之必要
    ，法院自得就具體個案情節予以斟酌決定，如就客觀情事觀
    察，法院許可羈押之裁定在目的與手段間之衡量並無明顯違
    反比例原則情形，即無違法或不當可言。是以被告所涉犯罪
    事實既尚在調查中，於本案情節未臻明瞭前，認有保全將來
    之追訴、審判程序進行之必要，因認有羈押之必要性。刑事
    被告經訊問後，認為犯罪嫌疑重大，有羈押之必要時，得為
    羈押，為刑事訴訟法第101 條所明定。而所謂必要與否，自
    應按照訴訟進行程度，及其他一切情事，由法院斟酌認定（
    參照最高法院46年台抗字第6 號判例意旨）。復按「人民身
    體之自由應予保障」，係憲法第8條第1項前段所明白揭櫫之
    基本人權，雖為確保刑事訴訟程序順利進行，使國家刑罰權
    得以實現，刑事保全程序設有羈押制度，衡諸實際，羈押係
    拘束刑事被告之身體自由，並押置於一定處所，致與家庭、
    社會及職業生活隔離，非特於心理上造成嚴重打擊，對名譽
    、信用等人格權之影響亦甚重大，乃干預身體自由最大之強
    制處分，自僅能作為保全程序之最後手段，允宜慎重從事（
    參照司法院釋字第392 號、第653號、第654號解釋）。又司
    法院釋字第665號解釋謂：「刑事訴訟法第101條第1項第3款
    規定，於被告犯該第3 款規定之罪，犯罪嫌疑重大，且有相
    當理由認為有逃亡、湮滅、偽造、變造證據或勾串共犯或證
    人之虞，非予羈押，顯難進行追訴、審判或執行者，得羈押
    之。於此範圍內，該條款規定符合憲法第23條之比例原則，
    與憲法第8 條保障人民身體自由及第16條保障人民訴訟權之
    意旨，尚無牴觸。」將該第3 款以犯重罪作為羈押原因之規
    定，限縮在併存「有相當理由，認為有逃亡、湮滅、偽造、
    變造證據或勾串共犯或證人之虞」等原因時，始得執行羈押
    。故被告縱符合上揭第3 款之羈押事由，仍須斟酌是否有相
    當理由，認有逃亡、湮滅、偽造、變造證據或勾串共犯或證
    人之虞時，始得羈押。上揭所稱「相當理由」，與同條項第
    1款、第2款法文內之「有事實足認有……之虞」（學理上解
    釋為「充分理由」）尚屬有間，其條件當較寬鬆。良以重罪
    常伴有逃亡、滅證之高度可能，係趨吉避凶、脫免刑責、不
    甘受罰之基本人性，倘一般正常之人，依其合理判斷，可認
    為該犯重罪嫌疑重大之人具有逃亡或滅證之相當或然率存在
    ，即已該當「相當理由」之認定標準，不以達到充分可信或
    確定程度為必要。以量化為喻，若依客觀、正常之社會通念
    ，認為其人已有超過百分之五十之逃亡、滅證可能性者，當
    可認具有相當理由認為其有逃亡、滅證之虞。此與前二款至
    少須有百分之八十以上，始足認有該情之虞者，自有程度之
    差別。再其認定，固不得憑空臆測，但不以絕對客觀之具體
    事實為限，若有某些跡象或情況作為基礎，即無不可。至相
    關之事實或跡象、情況，鑑於此非屬實體審判之核心事項，
    自以自由證明為已足，並不排斥傳聞證據，斯不待言（參照
    最高法院98年度台抗字第690 號裁定意旨）。
  (二)本件被告涉嫌於98年10月23日凌晨2 時10分許，頭戴面罩、
    手戴塑膠手套，持其所有客觀上可供兇器使用之Ｙ型扳手1
    支、毀越門扇、於夜間侵入Ａ女之住宅竊盜，並對Ａ女強制
    性交得逞之事實，已據證人Ａ女指述甚詳，並有自製面罩、
    塑膠手套、Ｙ型扳手於所涉98年度訴字第1860號案扣案可證
    ，被告亦對於其意圖行竊，於上揭時、地，頭戴面罩、手戴
    塑膠手套，持Ｙ型扳手拆卸鐵窗侵入Ａ女住處，及有拿取Ａ
    女之錢財百元鈔數張，並違反Ａ女之意願對Ａ女性交得逞等
    情，坦承不諱，是被告涉犯刑法第321條第1項第1款、第2款
    、第3 款之攜帶兇器、毀越門扇、於夜間侵入住宅之加重竊
    盜及同法第222條第1項第7款、第8款之加重強制性交罪嫌重
    大，其中刑法第222條第1項第7款、第8款之加重強制性交罪
    法定本刑為7年以上有期徒刑，符合法第101條第1項第3款之
    要件，且本院審酌被告於96年間因犯加重竊盜案件，經本院
    於97年4月15日以96年度易字第2969號判處有期徒刑1年6 月
    ，被告不服提起上訴，經臺灣高等法院97年度上易字第629
    號審理時撤回上訴而確定，並於98年5月7日縮刑期滿執行完
    畢，翌（8） 日出監之情，此有臺灣高等法院被告前案紀錄
    表可稽，可知被告出監後5 月個即再犯本件加重竊盜、加重
    強制性交犯行，顯見其對法律服從性甚低，而本院已經諭知
    其所犯對Ａ女強制性交部分，為法定本刑7 年以上有期徒刑
    之重罪，如經認確實有涉犯該罪，再依其係經有期徒刑執行
    完畢後再犯前揭有期徒刑之各罪，為累犯，依法需加重其刑
    ，將經判處7 年以上有期徒刑之重刑，此更難待被告能服鷹
    法院判決結果，其逃亡之誘因自隨之增加，非予羈押難以確
    保審判、執行程序之順利進行，自有羈押之必要；又被告所
    為致Ａ女身心受創情節嚴重，本院裁定羈押被告，其目的與
    手段之間衡量並無違反比例原則，亦符合刑事訴訟法第101
    條第1項第3款規定之情形。至於聲請意旨所指刑事訴訟法第
    101 條之1第1項各款所定預防性羈押之規定，並非本院認定
    羈押之原因。
四、綜上，本院審酌全案卷證及被告上揭聲請理由各情，認前開
    羈押原因尚未消滅，並斟酌命該被告具保、責付或限制住居
    等侵害較小之手段，均不足以確保追訴、審判或執行程序之
    順利進行等情，核與司法院大法官會議釋字第665 號解釋之
    意旨亦無相違；此外，本件被告並無刑事訴訟法第114 條各
    款所示不得駁回具保聲請停止羈押之情形，從而被告聲請具
    保停止羈押並無理由，自難准許，應予駁回。
五、爰依刑事訴訟法第220條，裁定如主文。
中    華    民    國     98    年   12  月      28    日
                  刑事第十九庭審判長法  官  林婷立
                                    法  官  高若珊
                                    法  官  施添寶
以上正本證明與原本無異。
如不服本裁定，應於收受送達後5 日內，向本院提出抗告狀。
                                    書記官  陳弘文
中    華    民    國     98    年   12  月      28    日
附件：被告甲○○之刑事聲請具保停止羈押狀１件。

司法院資訊處製作；財團法人民間司法改革基金會備份。
